臺灣高等法院刑事判決
110年度上訴字第3389號
上  訴  人  臺灣新竹地方檢察署檢察官
被      告  謝博偉


上列上訴人因被告詐欺等案件，不服臺灣新竹地方法院110年度
金訴字第42號、110年度金訴緝字第3號，中華民國110年9月17日
第一審判決（起訴及追加起訴案號：臺灣新竹地方檢察署109年
度偵字第13460號、第13900號、110年度偵字第960號、第1411號
；移送併辦案號：臺灣橋頭地方檢察署110年度偵字第8051號）
，提起上訴，本院判決如下：
    主  文
原判決撤銷。
謝博偉犯如附表三「罪名及宣告刑」欄所示之罪，各處如附表三
「罪名及宣告刑」欄所示之刑。應執行有期徒刑壹年捌月。
未扣案之犯罪所得新臺幣捌仟元沒收之，於全部或一部不能沒收
或不宜執行沒收時，追徵其價額。
扣案如附表二編號十一所示之物沒收之。
    事  實
一、謝博偉（微信暱稱「橙橙」）於民國109年9月間，加入真實
    姓名年籍不詳，暱稱「新豐泰」、「主任」、「無服務」、
    「大誠」、「四顆西瓜」、「藍藍（LINE暱稱為『表姊』）」
    、王文君、張明益等人所組成以實施詐術為手段，具有持續
    性、牟利性之有結構性詐欺集團犯罪組織，擔任車手之工作
    ，約定報酬後，與該集團成員間共同意圖為自己不法所有，
    基於參與詐欺犯罪組織、三人以上共同詐欺取財、掩飾隱匿
    詐欺犯罪所得而洗錢之犯意聯絡，先由該詐欺集團不詳成員
    於如附表一所示之時間，以如附表一所示之方式，向如附表
    一所示之人施行詐術，使如附表一所示之人陷於錯誤，於如
    附表一所示之時間，匯款至如附表一所示之人頭帳戶後，謝
    博偉再持該詐欺集團不詳成員所交付如附表一所示人頭帳戶
    之提款卡，依指示於如附表一所示之提領時間、地點，提領
    如附表一所示之贓款，分別交由王文君、「藍藍」轉交予該
    詐欺集團其他不詳成員或存入不詳人頭帳戶，以此方法製造
    金流之斷點，致無從追查前揭犯罪所得之去向，而掩飾或隱
    匿該犯罪所得。嗣因如附表一所示各告訴人發覺有異，報警
    處理，於109年11月24日下午4時31分許，在新北市○○區○○路
    ○段00巷00號住處為警拘提到案，扣得如附表二所示之物，
    始悉上情。
二、案經廖慧芬、楊祐銘、柯怡妏訴由新竹市警察局第三分局報
    告暨呂淑芬、黃語昕訴由高雄市政府警察局三民第二分局報
    告臺灣新竹地方檢察署（下稱新竹地檢署）檢察官偵查後起
    訴及追加起訴。　
    理  由
壹、證據能力方面：
一、按組織犯罪防制條例第12條第1項中段規定「訊問證人之筆
    錄，以在檢察官或法官面前作成，並經踐行刑事訴訟法所定
    訊問證人之程序者為限，始得採為證據」，此為刑事訴訟證
    據能力之特別規定，且較92年2月6日修正公布，同年9月1日
    施行之刑事訴訟法證據章有關傳聞法則之規定更為嚴謹，自
    應優先適用。依上開規定，證人於警詢時之陳述，於違反組
    織犯罪防制條例案件，即絕對不具證據能力，無修正後刑事
    訴訟法第159條之2、第159條之3及第159條之5規定之適用，
    不得採為判決基礎（最高法院104年度台上字第203號判決意
    旨參照）。從而本件如附表一所示告訴人、證人即共犯張明
    益於警詢中之陳述，就被告謝博偉所犯參與犯罪組織罪部分
    並無證據能力。另按組織犯罪防制條例第12條第1項中段規
    定「訊問證人之筆錄，以在檢察官或法官面前作成，並經踐
    行刑事訴訟法所定訊問證人之程序者為限，始得採為證據」
    ，雖以立法明文排除被告以外之人於檢察事務官、司法警察
    官或司法警察調查中所為之陳述，得適用刑事訴訟法第159
    條之2、第159條之3及第159條之5等規定；惟上開規定，必
    以犯罪組織成員係犯本條例之罪者，始足語焉，若係犯本條
    例以外之罪，即使與本條例所規定之罪，有裁判上一罪之關
    係，關於該所犯本條例以外之罪，其被告以外之人所為之陳
    述，自仍應依刑事訴訟法相關規定，定其得否為證據（最高
    法院103年度台上字第2915號判決意旨參照）。依上開說明
    ，被告所犯加重詐欺取財罪及洗錢罪，雖與其所犯參與犯罪
    組織罪有裁判上一罪之關係，但不適用上開組織犯罪防制條
    例排除證據能力之規定。是關於本案被告所犯加重詐欺罪及
    洗錢罪部分，證人證述之證據能力自須回歸刑事訴訟法論斷
    之。
二、按被告以外之人於審判外之言詞或書面陳述，除法律另有規
    定者外，不得作為證據。又被告以外之人於審判外之陳述，
    雖不符合刑事訴訟法第159條之1至第159條之4之規定，但經
    當事人於審判程序同意作為證據，法院審酌該言詞陳述或書
    面陳述作成時之情況，認為適當者，亦得為證據；當事人、
    代理人或辯護人於法院調查證據時，知有刑事訴訟法第159
    條第1項不得作為證據之情形，而未於言詞辯論終結前聲明
    異議者，視為有前項之同意，刑事訴訟法第159條第1項及第
    159條之5分別定有明文。本判決除上述外，下列所引用被告
    以外之人於審判外之陳述，雖屬傳聞證據，惟檢察官及被告
    於本院審理迄至言詞辯論終結前均未聲明異議，本院審酌上
    開證據資料製作時之情況，尚無違法不當及證明力明顯過低
    之瑕疵，且與本案待證事實間具有相當關聯性，亦認為以之
    作為證據應屬適當，依刑事訴訟法第159條之5規定，認前揭
    證據資料均有證據能力。
三、至於本判決所引用之非供述證據部分，與本案均有關連性，
    亦無證據證明係實施刑事訴訟程序之公務員以不法方式所取
    得，依刑事訴訟法第158條之4之反面解釋，當有證據能力，
    復於本院審理時，提示並告以要旨，使檢察官、被告充分表
    示意見，自得為證據使用。
貳、實體方面：
一、上揭事實，業據被告坦承不諱（見新竹地檢署110年度偵字
    第960號卷〈下稱偵字第960號卷〉第56頁、109年度偵字第134
    60號卷〈下稱偵字第13460號卷〉第116頁正反面、臺灣新竹地
    方法院110年度金訴字第42號卷〈下稱金訴字第42號卷〉第132
    頁、本院卷第72頁），核與證人即共犯張明益、王文君之證
    述大致相符（見新竹地檢署109年度偵字第13900號卷〈下稱
    偵字第13900號卷〉第30頁反面至第34頁反面、第43頁反面至
    第45頁、偵字第960號卷第60頁至第61頁、臺灣新竹地方法
    院110年度金訴字第78號卷〈見金訴字第58號卷〉第41頁至第4
    4頁），且有如附表一「證據及頁碼」欄所示之證據、被告
    提領一覽表及監視器影像畫面擷圖、蔡嘉興所有中華郵政帳
    號00000000000000號帳戶之交易明細、中國信託帳號000000
    000000號帳戶之交易明細、新竹市警察局第三分局搜索扣押
    筆錄及扣押物品目錄表、搜索照片、扣押物品照片、被告與
    微信暱稱「主任」之對話紀錄擷圖在卷可稽（見新竹地檢署
    109年度他字第4062號卷第2頁至第5頁、偵字第960號卷第12
    頁至第15頁、偵字第13900號卷第92頁、高雄市政府警察局
    高市警左分偵字第11070195800號刑案偵查卷宗第32頁至第3
    3頁、偵字第13460號卷第41頁至第43頁、第46頁至第53頁反
    面、第56頁至第62頁），足認被告之任意性自白與事實相符
    ，堪以採信。是本案事證明確，被告犯行洵堪認定，應予依
    法論科。
二、論罪科刑部分：
　㈠按加重詐欺罪，係侵害個人財產法益之犯罪，其罪數之計算
    ，核與參與犯罪組織罪之侵害社會法益有所不同，審酌現今
    詐欺集團之成員皆係為欺罔他人，騙取財物，方參與以詐術
    為目的之犯罪組織。倘若行為人於參與詐欺犯罪組織之行為
    繼續中，先後多次為加重詐欺之行為，因參與犯罪組織罪為
    繼續犯，犯罪一直繼續進行，直至犯罪組織解散，或其脫離
    犯罪組織時，其犯行始行終結。故該參與犯罪組織與其後之
    多次加重詐欺之行為皆有所重合，然因行為人僅為一參與犯
    罪組織行為，侵害一社會法益，屬單純一罪，應僅就「該案
    中」與參與犯罪組織罪時間較為密切之首次加重詐欺犯行論
    以參與犯罪組織罪及加重詐欺罪之想像競合犯，而其他之加
    重詐欺犯行，祗需單獨論罪科刑即可，無需再另論以參與犯
    罪組織罪，以避免重複評價（最高法院109年度台上字第394
    5號判決意旨參照）。上開詐欺集團係由3人以上所組成，以
    施用詐術為其手段，且組成之目的即在向告訴人詐取金錢，
    具有牟利性，且係由相異成員詐騙告訴人，致渠等陷於錯誤
    ，而將款項匯入人頭帳戶，復由車手前往提領人頭帳戶內款
    項並交付收水，再由收水交付上游成員，或由車手依上游指
    示款項轉存不詳帳戶，以此方式朋分贓款，足見該詐欺集團
    之任務分工縝密，犯罪計畫周詳，顯非為立即實施犯罪而隨
    意組成，成員彼此間相互配合，於一定期間內存續，以實施
    詐術為手段，所組成具有持續性及牟利性之「有結構性組織
    」，確屬組織犯罪防制條例第2條第1項所稱之犯罪組織。而
    被告自承於109年9月間加入前開詐欺集團，復有於各該告訴
    人受騙款項匯入人頭帳戶後，提領贓款交付上游或轉存不詳
    帳戶之行為，則被告所為已屬組織犯罪防制條例第3條第1項
    後段之參與犯罪組織行為，應就首次參與加重詐欺取財之行
    為，論以參與犯罪組織罪。
　㈡按共同正犯在主觀上須有共同犯罪之意思，在客觀上為共同
    犯罪行為之實行，始足當之。所謂共同犯罪之意思，係指基
    於共同犯罪之認識，互相利用他方之行為以遂行犯罪目的之
    意思；共同正犯因有此意思之聯絡，其行為在法律上應作合
    一的觀察而為責任之共擔（最高法院104年度台上字第2194
    號判決意旨參照）。又共同實施犯罪行為之人，在合同意思
    範圍以內，各自分擔犯罪行為之一部，相互利用他人之行為
    ，以達其犯罪之目的者，即應對於全部所發生之結果，共同
    負責。且共同正犯之意思聯絡，原不以數人間直接發生者為
    限，即有間接之聯絡者，亦包括在內。如甲分別邀約乙、丙
    犯罪，雖乙、丙間彼此並無直接之聯絡，亦無礙於其為共同
    正犯之成立。是共同正犯在犯意聯絡範圍內，對全部結果負
    刑事責任，各共同正犯應論處相同之罪名。又共同正犯之意
    思聯絡，不限於事前有所協議，其於行為當時，基於相互之
    認識，以共同犯罪之意思參與者，亦無礙於共同正犯之成立
    ，且其表示之方法，不以明示通謀為必要，即相互間有默示
    之合致，亦無不可（最高法院102年度台上字第1895號判決
    意旨參照）。被告雖未自始至終參與各階段之犯行，而僅擔
    任車手取款，惟其與上開詐欺集團所屬成員既為遂行詐騙而
    彼此分工，堪認係在合同意思範圍內，各自分擔犯罪行為之
    一部，並相互利用他人之行為，以達犯罪之目的，參諸上開
    說明，被告自應就所參與犯行，對於全部所發生之結果共同
    負責。
　㈢就如附表一編號1所示犯行部分：
　⒈本次犯行為被告參與前開詐欺集團後之首次詐欺取財犯行，
    是核被告此部分所為，係犯組織犯罪防制條例第3條第1項後
    段之參與犯罪組織罪、刑法第339條之4第1項第2款之三人以
    上共同詐欺取財罪及違反洗錢防制法第14條第1項之普通洗
    錢罪。
　⒉按行為人以一參與詐欺犯罪組織，並分工加重詐欺行為，同
    時觸犯參與犯罪組織罪及加重詐欺取財罪，雖其參與犯罪組
    織之時、地與加重詐欺取財之時、地，在自然意義上非完全
    一致，然二者仍有部分合致，且犯罪目的單一，依一般社會
    通念，認應評價為一罪方符合刑罰公平原則，應屬想像競合
    犯，如予數罪併罰，即有過度評價之疑慮（最高法院108年
    度台上字第783號判決意旨參照）。是以，被告參與本件犯
    罪組織後，分工實施加重詐欺取財及洗錢之犯行，係以一行
    為觸犯上開數罪名，為想像競合犯，應依刑法第55條前段規
    定，從一重之三人以上共同詐欺取財罪處斷。　　　
　㈣就如附表一編號2至5所示犯行部分：
　⒈核被告此部分所為，均係犯刑法第339條之4第1項第2款之三
    人以上共同詐欺取財罪及違反洗錢防制法第14條第1項之普
    通洗錢罪。
　⒉臺灣橋頭地方檢察署（下稱橋頭地檢署）檢察官於110年7月1
    日以110年度偵字第8051號移送併辦告訴人呂淑芬遭詐騙，
    於109年10月30日晚間8時57分許、同日晚間9時14分許，分
    別匯款新臺幣（下同）2萬元、3萬元至如附表一編號5所示
    人頭帳戶之事實（見金訴字第42號卷第111頁至第112頁），
    其中遭詐騙匯款3萬元部分與業經起訴遭詐騙匯款2萬元部分
    ，均係被告就本案所為侵害同一告訴人法益之加重詐欺及洗
    錢犯行，具有實質上一罪關係，乃同一事實，為起訴效力所
    及，本院自得併予審理。
　⒊被告均係以一行為觸犯前開三人以上共同詐欺取財、洗錢等
    罪名，為想像競合犯，各應依刑法第55條前段規定，從一重
    之三人以上共同詐欺取財罪處斷。
　㈤被告與上開詐欺集團所屬成員間，就前開犯行有犯意聯絡及
    行為分擔，均為共同正犯。
　㈥被告對如附表一所示告訴人所為之三人以上共同詐欺取財犯
    行，犯意各別、行為互殊，應予分論併罰。又被告就各該告
    訴人受害部分，縱然有分數次操作自動櫃員機將款項領出之
    情，亦僅為時空密接及侵害同一法益之接續行為，其罪數仍
    以被害法益為主，而非以操作自動櫃員機之次數計算，併予
    敘明。　
　㈦又犯前2條之罪，在偵查或審判中自白者，減輕其刑，洗錢防
    制法第16條第2項定有明文；犯第3條之罪，偵查及審判中均
    自白者，減輕其刑，組織犯罪防制條例第8條第1項後段亦有
    明文。而想像競合犯之處斷刑，本質上係「刑之合併」，其
    所謂從一重處斷，乃將想像競合犯組成之評價上數罪，合併
    為科刑一罪，其所對應之刑罰，亦合併其評價上數罪之數法
    定刑，而為一個處斷刑。易言之，想像競合犯侵害數法益者
    皆成立犯罪，論罪時必須輕、重罪併舉論述，同時宣告所犯
    各罪名，包括各罪有無加重、減免其刑之情形，亦應說明論
    列，量刑時併衡酌輕罪部分量刑事由，評價始為充足，然後
    依刑法第55條規定「從一重處斷」，非謂對於其餘各罪可置
    而不論。因此，法院決定處斷刑時，雖以其中最重罪名之法
    定刑，做為裁量之準據，惟於裁量其輕重時，仍應將輕罪合
    併評價在內（最高法院108年度台上字第4405號、第4408號
    判決意旨參照）。被告所犯洗錢防制法第14條第1項洗錢罪
    及組織犯罪防制條例第3條第1項後段之參與犯罪組織罪，雖
    為想像競合犯，然揆諸前揭判決意旨，就罪名所涉相關加重
    、減免其刑之規定，仍應列予說明，並於量刑時在加重詐欺
    取財罪之法定刑度內合併評價。本件被告於偵、審時就其加
    入本案詐欺集團擔任車手等職務坦承不諱，堪認被告於偵查
    與審判中均對參與犯罪組織、洗錢犯行自白，是就此部分減
    輕事由，自應於量刑時併予衡酌。
　㈧原審以被告罪證明確，予以論罪科刑，固非無見，惟查：　
　⒈橋頭地檢署檢察官於110年7月1日以110年度偵字第8051號移
    送併辦告訴人呂淑芬遭詐騙，其中遭詐騙匯款3萬元部分與
    業經起訴遭詐騙匯款2萬元部分，均係被告就本案所為侵害
    同一告訴人法益之加重詐欺及洗錢犯行，具有實質上一罪關
    係，乃同一事實，為起訴效力所及，原審就此卻漏未審究，
    實有不當。
　⒉按刑事訴訟法修正方向，為能「堅實」之第一審之審判程序
    ，是以通常刑事案件之第一審審判程序，原則上係採合議庭
    程序，至刑事訴訟法第273條之1第1項所規定簡式審判程序
    之適用，應屬例外之情形，始得為之，則就例外規定適用範
    圍之擴張，尤其應力求謹慎，避免例外之擴張，產生侵蝕合
    議庭審判之原則。刑事訴訟法第273條之1第2項既明文規定
    須被告就被訴事實為有罪之陳述後，始得改行簡式審判程序
    ；另依「法院辦理刑事訴訟案件應行注意事項」第139點規
    定，所謂「不宜」為簡式審判程序者，例如：被告雖就被訴
    事實為有罪之陳述，但該自白內容是否真實，尚有可疑；或
    被告對於裁判上一罪或數罪併罰之案件，僅就部分案情自白
    犯罪等情形。從而法院裁定進行簡式審判程序後，必以被告
    全部有罪之判決為限。倘認被告上開有罪之陳述仍有疑義或
    有不宜為有罪實體判決之情形者，自應依同條第2項撤銷原
    裁定，改行通常審判程序，方屬適法。況且，檢察官既已起
    訴全部事實，如法院傾向認定其中一部有「無罪、免訴或不
    受理」之情形（無論係諭知，或係不另為諭知，均包含在內
    ），即應考量公訴人與被告於刑事審判程序中均享有完整之
    訴訟權，因此，檢察官自有權請求法院依完整之證據法則（
    含傳聞法則）及證據調查方式進行審理，並請求法院為合議
    庭之慎重審判，否則，即可能侵害檢察官身為公訴人原所擁
    有訴訟權之完整性。而不得僅考量無罪、免訴或不受理判決
    （含不另為無罪、免訴或不受理諭知之情形），對於被告較
    為有利，即無視於公訴人訴訟權之完整性，偏執被告利益，
    率行簡式審判程序。原判決既認被告被訴組織犯罪防制條例
    第3條第1項後段之參與犯罪組織罪、違反洗錢防制法第14條
    第1項之普通洗錢罪應為不另為無罪諭知，依前開說明，即
    不宜為簡式審判程序，原審卻逕以簡式審判程序審理，已有
    未當。況被告就如附表一編號1所示犯行，係犯組織犯罪防
    制條例第3條第1項後段之參與犯罪組織罪、刑法第339條之4
    第1項第2款之三人以上共同詐欺取財罪及違反洗錢防制法第
    14條第1項之普通洗錢罪；就如附表一編號2至5所示犯行，
    均係犯刑法第339條之4第1項第2款之三人以上共同詐欺取財
    罪及違反洗錢防制法第14條第1項之普通洗錢罪，且為想像
    競合犯，應各從一重之三人以上共同詐欺取財罪處斷，並應
    依被害法益即如附表一所示告訴人5人而就所犯5罪予以分論
    併罰，原判決卻未分別論及組織犯罪防制條例第3條第1項後
    段之參與犯罪組織罪、刑法第339條之4第1項第2款之三人以
    上共同詐欺取財罪，僅就洗錢罪部分論處2罪，而就被訴組
    織犯罪防制條例第3條第1項後段之參與犯罪組織罪、刑法第
    339條之4第1項第2款之三人以上共同詐欺取財罪為不另為無
    罪諭知，亦未以上開自白減刑事由作為量刑因子，自有違誤
    。
　⒊扣案如附表二編號1至10所示提款卡10張，其中編號1至3、5
    至10所示提款卡均與本案無涉，亦無積極事證可證明將供本
    案告訴人遭詐騙匯款之用，而其中編號4所示提款卡雖為附
    表一編號4至5所示告訴人遭詐騙匯款之人頭帳戶，但上開10
    張提款卡均非被告所有之物，即與刑法第38條第2項前段所
    定沒收之要件未合，原判決逕自將如附表二編號1至10所示
    提款卡均予宣告沒收，亦有不當。
　⒋依被告供述，其就附表一編號1至3所示至新竹提領款項部分
    有獲取5000元至8000元報酬，就附表一編號4至5所示至高雄
    提領款項部分有獲取1萬元報酬（見金訴字第42號卷第125頁
    、金訴字第78號卷第58頁），原審卻僅就其中提領附表一編
    號4至5所示款項之1萬元報酬部分宣告沒收或追徵，就提領
    附表一編號1至3所示款項報酬部分卻未宣告沒收或追徵，亦
    未說明何以無庸宣告沒收或追徵之理由，同有不當。
　⒌被告嗣與告訴人楊祐銘以2萬1000元達成和解，並履行部分和
    解條件（見本院卷第129頁至第135頁），對犯罪所得數額之
    沒收即有影響，量刑基礎亦有變更，原審未及審酌前情，同
    有未恰。
　⒍綜上，檢察官以被告另構成組織犯罪防制條例第3條第1項後
    段之參與犯罪組織罪、刑法第339條之4第1項第2款之3人以
    上共同詐欺取財罪，原審適用簡式審判程序就此部分為不另
    為無罪諭知有所不當為由提起上訴，尚屬有據，且原判決有
    前述可議之處，即應由本院予以撤銷改判。
　㈨爰審酌被告於行為時為年約20歲之成年人，正值青壯，卻不
    思循正途牟取財物，反加入詐欺集團擔任車手，進而為本件
    各次三人以上共同詐欺取財、掩飾隱匿詐欺犯罪所得而洗錢
    之犯行，使如附表一所示各告訴人受有財產上之損害，所為
    自屬非是，其於犯後雖能坦認犯行，且合於洗錢防制法第16
    條第2項、組織犯罪防制條例第8條第1項後段所定減輕其刑
    事由如前，而得作為量刑之有利因子，並與告訴人楊祐銘以
    2萬1000元達成和解，且履行部分和解條件（見本院卷第129
    頁至第135頁），但就其餘告訴人則迄未達成和解，彌補任
    何損害，兼衡被告自陳係高中肄業，曾經從事餐飲業，目前
    無業，未婚，無子女，家中還有哥哥，沒有需要扶養之人之
    家庭經濟生活狀況等一切情狀（見金訴字第42號卷第133頁
    至第134頁），分別量處如附表三「罪名及宣告刑」欄所示
    之刑，並定應執行刑如主文第2項所示，以示懲儆。
　㈩沒收部分：
　⒈按犯罪所得屬於犯罪行為人者，沒收之，於全部或一部不能
    沒收或不宜執行沒收時，追徵其價額，刑法第38條之1第1項
    前段、第3項定有明文。又2人以上共同犯罪，關於犯罪所得
    之沒收或追徵，倘個別成員並無犯罪所得，且與其他成員對
    於所得亦無事實上之共同處分權時，即無「利得」可資剝奪
    ，一概採取絕對連帶沒收或追徵，對未受利得之共同正犯顯
    失公平，故共犯所得之沒收或追徵，應就各人所分得者為之
    （最高法院109年度台上字第3421號判決意旨參照）。依被
    告供稱其於新竹領錢後回到板橋，有拿到5000元至8000元，
    實際金額忘記了，10月30日到高雄提領款項之報酬為1萬元
    乙節（見金訴字第42號卷第125頁、金訴字第78號卷第58頁
    ），在卷內無其餘積極事證可佐證之情形下，應採對被告最
    有利之認定，即被告提領如附表一編號1至3所示各告訴人遭
    詐騙款項可得之報酬為5000元，提領如附表一編號4至5所示
    各告訴人遭詐騙款項可得之報酬為1萬元，共計1萬5000元。
    而被告雖未能彌補如附表一所示各告訴人所有之損害，但已
    與告訴人楊祐銘以2萬1000元達成和解，履行其中7000元完
    畢（見本院卷第129頁至第135頁），則被告之犯罪所得扣除
    7000元後，剩餘犯罪所得為8000元，此部分犯罪所得雖未扣
    案，仍應依刑法第38條之1第1項前段、第3項之規定宣告沒
    收，且於全部或一部不能沒收或不宜執行沒收時，追徵其價
    額。倘被告於本院宣判後繼續履行和解內容，乃涉及檢察官
    執行時是否扣抵犯罪所得之問題，無礙於本院為犯罪所得沒
    收或追徵之宣告。
　⒉扣案如附表二編號11所示行動電話1支，為被告所有供本案犯
    罪聯絡所用之物，業經被告坦承在卷（見本院卷第72頁），
    爰依刑法第38條第2項前段之規定宣告沒收。
　⒊扣案如附表二編號1至10所示提款卡10張，其中編號1至3、5
    至10所示提款卡均與本案無涉，亦無積極事證可證明將供本
    案告訴人遭詐騙匯款之用，而其中編號4所示提款卡雖為附
    表一編號4至5所示告訴人遭詐騙匯款之人頭帳戶，但上開10
    張提款卡均非被告所有之物，即均不予宣告沒收。
  末組織犯罪防制條例第3條第3項「犯第1項之罪者，應於刑之
    執行前，令入勞動場所，強制工作，其期間為3年」之規定
    ，就受處分人之人身自由所為限制，違反憲法比例原則及憲
    法明顯區隔原則之要求，與憲法第8條保障人身自由之意旨
    不符，業經司法院大法官釋字第812號解釋宣告自110年12月
    10日該解釋公布之日起失其效力，是本案被告所犯參與犯罪
    組織罪部分，自無組織犯罪防制條例第3條第3項規定適用之
    餘地，附此敘明。
三、被告經本院合法傳喚，無正當之理由不到庭，爰不待其陳述
    ，為一造辯論判決。
據上論斷，應依刑事訴訟法第369條第1項前段、第364條、第299
條第1項前段、第371條，判決如主文。
本案經檢察官洪期榮提起公訴及追加起訴，檢察官陳志銘移送併
辦，檢察官黃翊雯提起上訴，檢察官侯名皇到庭執行職務。
中　　華　　民　　國　　111 　年　　2 　　月　　23　　日
                  刑事第四庭  審判長法　官  陳筱珮
                                    法　官  吳元曜
                                    法　官  羅郁婷
以上正本證明與原本無異。
如不服本判決，應於收受送達後20日內向本院提出上訴書狀，其
未敘述上訴之理由者並得於提起上訴後20日內向本院補提理由書
（均須按他造當事人之人數附繕本）「切勿逕送上級法院」。
                                    書記官  蔡易霖
中　　華　　民　　國　　111 　年　　2 　　月　　23　　日
附錄：本案論罪科刑法條全文
組織犯罪防制條例第3條
發起、主持、操縱或指揮犯罪組織者，處3年以上10年以下有期
徒刑，得併科新臺幣1億元以下罰金；參與者，處6月以上5年以
下有期徒刑，得併科新臺幣1千萬元以下罰金。但參與情節輕微
者，得減輕或免除其刑。
具公務員或經選舉產生之公職人員之身分，犯前項之罪者，加重
其刑至二分之一。
犯第1項之罪者，應於刑之執行前，令入勞動場所，強制工作，
其期間為3年。
前項之強制工作，準用刑法第90條第2項但書、第3項及第98條第
2項、第3項規定。
以言語、舉動、文字或其他方法，明示或暗示其為犯罪組織之成
員，或與犯罪組織或其成員有關聯，而要求他人為下列行為之一
者，處3年以下有期徒刑，得併科新臺幣3百萬元以下罰金：
一、出售財產、商業組織之出資或股份或放棄經營權。
二、配合辦理都市更新重建之處理程序。
三、購買商品或支付勞務報酬。
四、履行債務或接受債務協商之內容。
前項犯罪組織，不以現存者為必要。
以第5項之行為，使人行無義務之事或妨害其行使權利者，亦同
。
第5項、第7項之未遂犯罰之。
中華民國刑法第339條之4
犯第339條詐欺罪而有下列情形之一者，處1年以上7年以下有期
徒刑，得併科1百萬元以下罰金：
一、冒用政府機關或公務員名義犯之。
二、三人以上共同犯之。
三、以廣播電視、電子通訊、網際網路或其他媒體等傳播工具，
    對公眾散布而犯之。
前項之未遂犯罰之。
洗錢防制法第14條
有第二條各款所列洗錢行為者，處7年以下有期徒刑，併科新臺
幣5百萬元以下罰金。
前項之未遂犯罰之。
前二項情形，不得科以超過其特定犯罪所定最重本刑之刑。
洗錢防制法第2條
本法所稱洗錢，指下列行為：
一、意圖掩飾或隱匿特定犯罪所得來源，或使他人逃避刑事追訴
    ，而移轉或變更特定犯罪所得。
二、掩飾或隱匿特定犯罪所得之本質、來源、去向、所在、所有
    權、處分權或其他權益者。
三、收受、持有或使用他人之特定犯罪所得。

附表一
編號 告訴人 詐騙方式 匯款時間 匯款金額（新臺幣） 匯入帳號 提領時間、地點及金額 （新臺幣） 證據及頁碼 1 廖慧芬 詐欺集團成員於109年10月21日某時許，以「解除分期付款」方式施用詐術，致廖慧芬陷於錯誤而匯款 109年10月21日晚間8時36分10秒、同日晚間8時46分01秒 2萬9987元、2萬9985元 蔡嘉興所有中華郵政帳號00000000000000號帳戶 109年10月21日晚間8時42分45秒起至同日晚間8時53分55秒止之期間，在新竹縣○○市○○○路○段000號中華郵政竹北嘉豐郵局自動櫃員機，分別提領3萬元、4萬9000元、1萬8000元、1萬9000元 證人廖慧芬之證述、自動櫃員機交易明細表（見偵字第13460號卷第65頁至第69頁、第73頁） 2 楊祐銘 詐欺集團成員於109年10月21日某時許，以「解除分期付款」方式施用詐術，致楊祐銘陷於錯誤而匯款 109年10月21日晚間8時46分54秒 1萬9123元 蔡嘉興所有中華郵政帳號00000000000000號帳戶  證人楊祐銘之證述、自動櫃員機交易明細（見偵字第13460號卷第75頁至第77頁、第81頁） 3 柯怡妏 詐欺集團成員於109年10月21日某時許，以「解除分期付款」方式施用詐術，致柯怡妏陷於錯誤而匯款 109年10月21日晚間8時47分45秒、同日晚間8時51分26秒 1萬8123元、1萬9356元 蔡嘉興所有中華郵政帳號00000000000000號帳戶  證人柯怡妏之證述、匯款交易畫面擷圖、自動櫃員機交易明細（見偵字第13460號卷第83頁至第88頁、第95頁） 4 黃語昕 詐欺集團成員於109年10月30日晚間6時40分許，以「解除分期付款」方式施用詐術，致黃語昕陷於錯誤而匯款 109年10月30日晚間8時50分許 4萬9987元、2萬0051元 中國信託帳號000000000000號帳戶 109年10月30日晚間9時8分許，在高雄市○○區○○○路00號中國信託北高雄分行自動櫃員機，提領9萬元；同日晚間9時28分許，在高雄市○○區○○○路000號陽信銀行左營分行自動櫃員機，提領3萬元 證人黃語昕之證述、匯款交易畫面擷圖（見偵字第960號卷第9頁至第10頁、第40頁） 5 呂淑芬 詐欺集團成員於109年10月30日晚間7時29分許，以「解除分期付款」方式施用詐術，致呂淑芬陷於錯誤而匯款 109年10月30日晚間8時57分許、同日晚間9時14分許 2萬元、3萬元 中國信託帳號000000000000號帳戶  證人呂淑芬之證述、自動櫃員機交易明細表（見偵字第960號卷第7頁至第8頁、第25頁） 
附表二
編號 扣押物品名稱及數量 1 第一銀行帳號00000000000號帳戶提款卡1張 2 中華郵政帳號00000000000000號帳戶提款卡1張 3 中華郵政帳號00000000000000號帳戶提款卡1張 4 中國信託帳號000000000000號帳戶提款卡1張（本案人頭帳戶） 5 中華郵政帳號00000000000000號帳戶提款卡1張 6 中國信託帳號000000000000號帳戶提款卡1張 7 臺北富邦銀行帳號000000000000號帳戶提款卡1張 8 中國信託帳號000000000000號帳戶提款卡1張 9 合作金庫帳號0000000000000號帳戶提款卡1張 10 中國信託帳號000000000000號帳戶提款卡1張 11 蘋果牌行動電話1支（IMEI：000000000000000，含門號0000000000號SIM卡1張） 
附表三
編號 事實 罪名及宣告刑 1 附表一編號1 犯三人以上共同詐欺取財罪，處有期徒刑壹年肆月。 2 附表一編號2 犯三人以上共同詐欺取財罪，處有期徒刑壹年壹月。 3 附表一編號3 犯三人以上共同詐欺取財罪，處有期徒刑壹年貳月。 4 附表一編號4 犯三人以上共同詐欺取財罪，處有期徒刑壹年伍月。 5 附表一編號5 犯三人以上共同詐欺取財罪，處有期徒刑壹年參月。